最高法院刑事判決　　　　　　　　　　　　　　　八十八年度台上字第五三○三號
　　上訴人　臺灣高等法院臺南分院檢察署檢察官
　　被　告　甲○○
右上訴人因被告盜匪案件，不服臺灣高等法院臺南分院中華民國八十六年七月三十日
第二審更審判決（八十六年度上更(一)字第一六九號，起訴案號：臺灣臺南地方法院檢
察署八十四年度營偵字第一四二一號），提起上訴，本院判決如左：
    主  文
原判決關於毀損部分撤銷，發回臺灣高等法院臺南分院。
    理  由
本件原判決認定被告甲○○於民國八十四年十一月二十九日晚上九時許，在台南縣新
營市○○路太子宮加油站旁，與李螢洲發生機車擦撞糾紛。被告乃於民國八十四年十
一月三十日晚上九時三十分許，至台南縣新營市嘉芳里茄苳腳九號李螢洲住處，欲找
李螢洲。因李螢洲不敢應門，被告即撿拾地上木棒敲破李家窗戶玻璃，並以腳踢壞木
板門，足以生損害於李螢洲。被告進屋後向李螢洲取走第一商業銀行及台南中小企業
銀行提款卡各一張，並要李螢洲告知密碼，李螢洲乃故意告以錯誤號碼，並於被告前
往領款時報警，而查獲被告等情。因而撤銷第一審關於盜匪部分無罪之判決，改判論
處被告損壞他人之窗戶玻璃、木板門，足以生損害於他人罪刑。至被告被訴盜匪部分
，則認為其犯罪不能證明，惟因與論罪部分有牽連犯之裁判上一罪關係，併於理由內
敘明該部分不另為無罪之諭知，固非無見。
惟查，(一)、按除有特別規定外，已受請求之事項未予判決，或未受請求之事項予以判
決者，為刑事訴訟法第三百七十九條第十二款所規定之當然違背法令。又刑事訴訟法
第二百六十七條規定，檢察官就犯罪事實一部起訴者，其效力及於全部，係指已起訴
之部分及未起訴之部分，均應構成犯罪，並且有牽連關係者而言，若起訴之事實不構
成犯罪，縱未起訴之部分應構成犯罪，根本上既不生牽連關係，即無一部效力及於全
部之可言。依同法第二百六十八條之規定，法院即不得就未經起訴之其他事實加以裁
判。本案檢察官起訴之事實，係指被告於民國八十四年十一月三十日晚上九時三十分
許，至前揭李螢洲住處找李螢洲，並持刀抵住李螢洲背部，使其不能抗拒，而取走現
金新台幣（下同）一千元及提款卡，並要李螢洲告知密碼，李螢洲乃故意告知錯誤號
碼等情（至起訴之搶奪部分，業經原審判決確定），有起訴書在卷可參。而原判決認
定之事實，則為被告於八十四年十一月三十日晚上九時三十分許，至前揭李螢洲住處
，欲找李螢洲。因李螢洲不敢應門，被告即撿拾地上木棒敲破李家窗戶玻璃，並以腳
踢壞木板門，足以生損害於李螢洲等情。原判決理由內並敘明，查無證據足以證明被
告有檢察官起訴之盜匪犯行，惟因該部分與論罪部分有牽連犯之裁判上一罪關係，故
不另為無罪之諭知云云（見原判決第三頁第十四行至第十六行）。惟檢察官起訴之盜
匪部分既不構成犯罪，則原判決認定之毀損部分犯罪事實，即與起訴事實無牽連犯裁
判上一罪關係之可言。且原起訴書又未及毀損門窗部分之事實，乃原審竟就未經起
訴之毀損部分予以審判，揆之首揭說明，自有未受請求之事項予以判決之當然違背法
令。(二)、原判決雖以被害人李螢洲指訴盜匪部分被害情節不一，又與卷內資料不相符
合，認不能證明被告有被訴之盜匪罪行（見原判決理由第三頁第十三行至第十五行）
。惟查被害人指訴被告強取其硬幣現金約一千元及提款卡二張一節，被告除供承有取
走被害人之提款卡二張前往領款外，於警訊時並供稱，因被害人告知其錯誤之密碼，
其中一張中小企銀之提款卡為提款機所沒入，另一張第一銀行之提款卡則要取回還給
被害人等語（見警卷第八頁）；於第一審訊問時亦供稱：「在他（指被害人）家我只
拿他的零錢，他拿提款卡要我（以下筆錄空白）」等語（見第一審卷第十七頁），並
有警方在被告身上查獲被害人之提款卡皮套一個，及第一銀行提款卡一張扣案可資佐
證。倘被害人及被告上開供述無訛，則被告似有取走被害人所有硬幣、提款卡，及前
往提領現款不果之事實，究竟被告是否確有取走被害人之硬幣及提款卡？其係以何種
方法取得？被害人何以故意告知其錯誤之密碼？此與判斷被告此部分行為是否涉及犯
罪，至有關係。事實既有不明，自應詳查剖析釐清，乃原判決對前述不利於被告之證
據資料未予詳查，遽認不能證明被告犯罪，亦嫌率斷。(三)、按以強暴、脅迫使人行無
義務之事或使妨害人行使權利者，應成立刑法第三百零四條之強制罪。本件起訴書犯
罪事實記載：被告持刀抵住李螢洲背部，使其不能抗拒，而取走現金一千元及提款卡
，並要李螢洲告知密碼，李螢洲乃故意告知錯誤號碼等情。其中關於被告持刀抵住李
螢洲背部，使其不能抗拒，而取走現金一千元及提款卡部分，固係起訴被告涉犯懲治
盜匪條例第五條第一項第一款之盜匪罪嫌。惟其所述關於被告取得被害人之提款卡後
，復持刀要求李螢洲告知提款卡密碼部分之行為，是否又指被告另涉犯刑法第三百零
四條之強制罪嫌？非無審究餘地。卷查被害人李螢洲在警訊、偵查及第一、二審中均
指證，被告除取走其硬幣一千元及提款卡二張外，並持刀脅迫其告知提款卡密碼，渠
乃故意告知錯誤號碼等語（見警卷第三頁反面，偵查卷第十頁反面，第一審卷第十四
頁，原審卷第五十七頁反面）。而被告於警訊、偵查及第一審中亦供承有持被害人之
提款卡二張前往提款，因被害人告知之密碼錯誤而未果之事實（見警卷第六、八頁，
偵查卷第六頁，第一審卷第四十八頁）。倘係屬實，則被告此部分行為究應屬被訴強
盜行為之一部分，或應另成立前述強制罪行？該部分與被訴強盜部分之行為有何關係
？茲起訴書事實欄對被告此部分行為既有記載，自應一併加以查明論斷。乃原判決對
此部分未予審酌，理由內復未加以論敘，亦有已受請求之事項未予判決之違法。以上
或為上訴意旨所指摘，或為本院得依職權調查之事項，應認原判決關於毀損（盜匪）
部分仍有撤銷發回之原因。
據上論結，應依刑事訴訟法第三百九十七條、第四百零一條，判決如主文。
中      華      民      國    八十八    年      九      月    二十二    日
                              最高法院刑事第八庭
                                  審判長法官  吳  雄  銘
                                        法官  池  啟  明
                                        法官  石  木  欽
                                        法官  郭  毓  洲
                                        法官  蘇  振  堂
      右正本證明與原本無異
                                              書  記  官
中      華      民      國    八十八    年      九      月    二十七    日
